【裁判字號】    96,重訴緝,2
【裁判日期】    970408
【裁判案由】    違反毒品危害防制條例
【裁判全文】
臺灣屏東地方法院刑事判決             96年度重訴緝字第2號
公  訴  人  臺灣屏東地方法院檢察署檢察官
被      告  丙○○
選任辯護人  蔡進清律師
上列被告因違反毒品危害防制條例案件，經檢察官提起公訴（95
年度偵字第7033號）本院判決如下：
    主  文
丙○○共同運輸第一級毒品，處無期徒刑，褫奪公權終身。
扣案如附表所示之第一級毒品海洛因均沒收銷燬，扣案之保險套
貳拾壹只均沒收。
    事  實
一、丙○○綽號「檳榔」，為尋找人選自越南將第一級毒品海洛
    因私運運輸進入臺灣地區，而於95年11月15日後某日，允以
    新臺幣（下同）5 萬元之代價請甲○○代為尋覓人選，甲○○隨即徵詢當時經濟狀況不佳之乙○○、丁○○、戊○○、
    己○○4 人（下稱乙○○4 人，甲○○與乙○○4 人均經判
    決有罪確定）之意願，並轉知每夾帶1 顆海洛因球返臺後可
    獲報酬2 萬5 千元，乙○○4 人因無工作收入、經濟困窘，
    為求獲取酬勞，乃應允之。丙○○、甲○○、乙○○、丁○○、戊○○、己○○均明知海洛因業經公告列為毒品危害防
    制條例第2 條第2 項第1 款之第一級毒品，且為「懲治走私
    條例公告管制物品項目及其數額」甲類第4 款之管制進出口
    物品，不得非法運輸、持有，亦不得私運進口，竟共同基於
    運輸第一級毒品海洛因及自越南私運管制物品海洛因進口之
    犯意聯絡。由乙○○、丁○○、戊○○、己○○4 人將國民
    身分證及護照等資料交予甲○○轉交丙○○，再由丙○○委
    由高雄市某不知情之旅行社代辦乙○○4 人出國至越南之相
    關事宜。嗣於95年11月25日早上，甲○○駕駛車牌不詳之自
    用小客車搭載乙○○4 人至高雄小港機場與丙○○會合，丙○○在機場內交付乙○○4 人機票、護照及每人美金100 元
    旅費，乙○○4 人隨即搭機於同日抵達越南，並投宿於胡志
    明市海龍酒店第403 、406 號房間。斯時，與丙○○、甲○○及乙○○4 人有私運運輸海洛因犯意聯絡，而在越南負責
    接應之某不詳姓名年籍之我國籍成年女子（下稱「A 女」）
    ，於95年11月28日中午某時，前往乙○○4 人投宿之海龍酒
    店403 號房間內，將以其所有之保險套21只包裹之海洛因球
    21 顆 交付乙○○4 人，由乙○○4 人以潤滑油塗抹並塞入
    肛門，計乙○○、丁○○及己○○各塞入5 顆海洛因球，戊○○塞入6 顆海洛因球，即由「A 女」陪同乙○○4 人至機
    場搭乘南太平洋航空公司BL 698號班機，於同日晚上10時30
    分許，抵達高雄小港機場。迨乙○○4 人入境後，旋即為在
    場埋伏之警方攔截查獲，並經乙○○4 人同意，於附表所示
    時、地，為警自乙○○4 人肛門內取出以保險套包裹之海洛
    因球合計21顆扣案（數量及重量詳如附表所示）。
二、案經高雄市政府警察局三民第二分局移送臺灣屏東地方法院
    檢察署檢察官偵查起訴。
    理  由
壹、證據能力方面
一、本件被告丙○○之選任辯護人雖主張證人即同案被告乙○○
    、丁○○、戊○○、己○○之證言係聽聞甲○○所言，為傳
    聞證據，無證據能力云云，惟查證人乙○○4 人之證言，係
    證明被告丙○○拿護照、簽證及每人100 美元到小港機場給
    乙○○4 人，自係證人乙○○4 人親歷之事，並非傳聞證據
    ，是被告選任辯護人此部分之主張尚屬無據。
二、按傳聞法則之重要理論依據，在於傳聞證據未經當事人之反
    對詰問予以核實，乃予排斥，惟若當事人已放棄對原供述人
    之反對詰問權，於法院審判時表明同意該等傳聞證據可作為
    證據，基於證據資料愈豐富，愈有助於真實發現之理念，並
    貫徹刑事訴訟法修法加重當事人進行主義之精神，確認當事
    人對於證據能力有處分權之制度，傳聞證據經當事人同意作
    為證據，法院認為適當者，亦得為證據。另當事人於調查證
    據時，對於傳聞證據表示「沒有意見」、「對於證據調查無
    意見」，而未於言詞辯論終結前聲明異議，應視為已有將該
    等傳聞證據採為證據之同意，此刑事訴訟法第159 條之5 定
    有明文。檢察官、被告及辯護人於本院審理時已表示對於全
    案其餘卷證之證據能力均無意見（見本院卷第201 頁反面至
    202 頁），依刑事訴訟法第159 條之5 之規定，應視為檢察
    官、被告及辯護人已同意本案除乙○○4 人之證言外（但本
    院認其有證據能力，已如上述），其餘全部證據均有證據能
    力，本院斟酌該等證據並非非法取得，亦無證明力明顯過低
    之情形，是該等證據，均得採為證據。
貳、實體方面
一、訊據被告丙○○，堅決否認有上開犯行，辯稱：「機票及簽
    證是甲○○拜託我叫我去幫他們辦的」、「我沒有叫他們去
    ，我也沒有跟他們一起到越南，他們出事那一次我沒有去越
    南，我只有第一次去而已」、「我到機場只是拿護照及簽證
    給甲○○後我就走了」、「我僅是介紹阿麗女子及殺狗仔等
    人給他們認識，也沒有跟他們一起吃飯也沒有住在那邊，我
    就回來了，是過了一段時間甲○○來找我說阿麗女子要介紹
    新娘和工作給乙○○等人，我才幫忙乙○○等人購買機票和
    簽證，他們去越南和阿麗女子做些什麼事情，我並不知情」
    云云；其選任辯護人亦為其辯護稱：「本案被告丙○○自到
    案後即供述其係因甲○○告知乙○○等人希望到越南娶妻及
    工作，因丙○○認識阿麗女子而介紹雙方認識並代辦簽證及
    機票等事項，陳述前後均相同，甲○○之供述內容與乙○○
    等人之供述內容有出入，顯然甲○○在此案件前後供述僅是
    為赦免減輕其自己之罪刑而已，且證人乙○○等人不利被告
    之證述均非親自見聞或經歷所為之陳述，均係由甲○○處聽
    聞，顯然不具有證據能力而採信，另證人庚○○亦到院證述
    其在監獄中所見所聞，可知被告甲○○為推卸其刑責而要乙○○等人將犯行全部推給被告丙○○，且乙○○等人於辯護
    人詰問中亦均證述僅在機場看過丙○○亦未與其交談過，縱
    上所述，並無確實證據證明被告丙○○與甲○○有共同運毒
    之犯行」云云。惟查：
（一）右開事實業據同案被告乙○○、丁○○、戊○○、己○○
      分別於偵查中及本院審理中結證稱被告丙○○曾於95年11
      月25日於乙○○4 人前越南前在小港機場交付乙○○4 人
      機票、簽證及每人美金100 元等情在卷（參見台灣屏東地
      方法院檢察署95年度偵字第7033號卷第46至47頁）及同案
      被告甲○○於本院審理同案被告乙○○4 人時以證人身分
      結證稱：「（問：在場4 位被告去越南運輸毒品是何人找
      的？）是被告丙○○找我去找被告4 人」等語（參見本院
      96 年 度重訴字第3 號卷第128 頁反面）及於本院審理其
      本人案件時於準備程序時向受命法官答辯稱：「當時是被
      告丙○○要我去找「4 隻鳥」，告訴我要去越南或是柬埔
      寨這樣，我就幫被告丙○○找人」等語（參見本院96年度
      重訴字第3 號卷第88頁反面」，互核一致。
（二）根據卷附高雄市政府警察局三民第二分局通訊監察譯文資
      料，同案被告甲○○與被告丙○○有如下通話：「陳：老
      大，我富仔」（95年11月14日，監察號碼0000000000）、
      「黃：那四個要娶老婆的你有沒有跟他們先拿起來，先簽
      起來沒有關係啦！」、「陳：好啦！晚上啦！」、「黃：
      你先拿來我先拿去簽起來你聽懂嗎，什麼時候要出去娶都
      沒有關係！」（討論乙○○4 人辦簽證之事，所謂娶老婆
      係掩人耳目之詞，95年11月15日，監察號碼：0000000000
      ），更可佐證被告丙○○確係甲○○背後之主謀無訛。
（三）復有法務部調查局95年12月26日調科壹字第09523052440
      號及95年12月29日調科壹字第09523052710 號、第000000
      00000 號、第00000000000 號鑑定書4 紙（見95 年 度偵
      字第7033號偵卷第91至94頁）、搜索扣押筆錄及扣押物品
      目錄表各4 紙、財政部高雄關稅局高雄機場分局95 年11
      月29日（95）高機移字第060 號函1 紙、查獲照片8 張、
      臺灣屏東地方法院檢察署通訊監察書及監聽譯文（見警卷
      第47至58頁、第59頁、第91至94頁、第107 至189 頁）、
      同案被告乙○○、丁○○、戊○○、己○○4人 之中華民
      國護照影本4 份（見95年度偵字第7033號偵卷第22至43頁
      ）等件附卷可稽。
（四）被告丙○○雖稱係同案被告甲○○為脫罪而串通乙○○4
      人共同誣陷伊，並聲請詰問證人庚○○，而證人庚○○雖
      亦於本院審理時證稱其因槍砲另案被收押時與同案被告乙○○同房，曾見到甲○○傳紙條給乙○○，紙條內容說丙○○已逃出國外了，把所有的罪都推給他，紙條後面有署
      名甲○○云云，惟查收押人犯於監所中私傳紙條竟還署名
      而冒遭查獲處分之危險，已與常情不符，且證人庚○○同
      時證稱其與被告丙○○僅係「認識的普通朋友」而已，但
      依前開通訊監察譯文，庚○○與丙○○有多次通話紀錄，
      其中95年4 月6 日稱被告丙○○「阿兄」（監察號碼：00
      00 000000） ，另庚○○被收押後，丙○○更打電話給某
      不詳男子疑似要其轉告某在看守所上班之「仁仔」在所中
      關照庚○○：「你明天看他有沒有上班，昨晚有1 個收押
      的叫庚○○，看拿一些日用品或吃的跟他交待一下，昨晚
      收押的」等語（95年11月24日，監察號碼0000000000），
      顯見證人庚○○與被告丙○○關係匪淺，其證述亦不符常
      情已如前述，自難採為被告丙○○有利之證據。
（五）綜上足認本件罪證明確被告丙○○犯行堪以認定，應依法
      論科。
二、按海洛因別係毒品危害防制條例第2條第2項第1 款所稱之第
    一級毒品，並係行政院依據懲治走私條例第2條第4項所頒訂
    「懲治走私條例公告管制物品項目及其數額」之公告甲項第
    4 款所列之管制進出口物品，不限其數額，均不得私運進出
    口。又按所謂共同正犯，係指二以上行為人，彼此有犯意之
    聯絡與行為之分擔，而共同犯罪。不論以自己共同犯罪之意
    思，參與構成要件或構成要件以外之行為，抑或以自己共同
    犯罪之意思，事先同謀，而由其中一人實施犯罪之行為者，
    均屬共同正犯（司法院大法官會議釋字第109 號解釋意旨參
    照）。共同正犯之意思聯絡，不限於事前有協議，即僅於行
    為當時有共同犯意之聯絡亦屬之，又行為之分擔，亦不以每
    一階段均經參與為必要，具有相互利用其行為之合同意思，
    仍應負共同正犯罪責（最高法院70年台上字第7049號判決意
    旨參照）。本件被告丙○○委由同案被告甲○○代為尋找運
    輸毒品之人選即同案被告乙○○、丁○○、戊○○、己○○
    4 人，同案被告乙○○4 人將身分證及護照等資料交予同案
    被告甲○○轉交被告丙○○，再由丙○○委由高雄市某不知
    情之旅行社代辦同案被告乙○○4 人出國至越南之相關事宜
    ，另「A 女」在越南負責將毒品交付同案被告乙○○4 人，
    而同案被告乙○○4 人則負責運輸毒品返臺，其等就本件運
    輸及私運第一級毒品海洛因進入臺灣之行為，均各自有其分
    工，顯見其等均相互利用他人之行為，以達其等運輸及私運
    第一級毒品海洛因進入臺灣之目的。是核被告被告丙○○所
    為，係與同案被告甲○○、乙○○、丁○○、戊○○、己○○5 人共犯毒品危害防制條例第4 條第1 項之運輸第一級毒
    品罪、懲治走私條例第2 條第1 項之私運管制物品進口罪。
    其持有第一級毒品海洛因之低度行為，應為運輸第一級毒品
    海洛因之高度行為所吸收，不另論罪。被告丙○○與同案被
    告甲○○等5 人及「A 女」間就上開所犯運輸第一級毒品及
    私運管制物品進口罪，有犯意聯絡及行為分擔，均為共同正
    犯。起訴意旨疏未認定「A 女」亦為共同正犯，尚有未洽，
    應予敘明。再被告丙○○與同案被告甲○○等5 人以一個運
    輸行為，私運第一級毒品海洛因進口，同時觸犯毒品危害防
    制條例第4 條第1 項之運輸第一級毒品罪及懲治走私條例第
    2 條第1 項之私運管制物品進口罪，為想像競合犯，應依刑
    法第55條規定，從一重之毒品危害防制條例第4 條第1 項之
    運輸第一級毒品罪處斷。
三、爰審酌被告素行非佳，身居幕後利用共犯運輸第一級毒品海
    洛因進入臺灣，將造成毒品氾濫並嚴重戕害國人健康與社會
    治安，犯後否認犯行，態度不佳及共犯甲○○等人均已分別
    被判處有期徒刑17年至15年確定在案等一切情狀，量處無期
    徒刑並諭知褫奪公權終身，以昭炯戒。
四、按毒品危害防制條例第18條第1 項規定，得諭知沒收並銷燬
    之者，以查獲之第一、二級毒品及專供製造或施用第一、二
    級毒品之器具為限，並不及於毒品之外包裝。而毒品外包裝
    既係用於包裹毒品，防其裸露、潮濕，便於攜帶販賣、運輸
    ，亦係供販賣、運輸毒品所用之物，如屬犯人所有者，應依
    同條例第19條第1 項規定宣告沒收之，方屬適法（最高法院
    96年度台上字第2569號判決意旨參照）。本件扣案之毒品海
    洛因球合計21顆，係以保險套包裹乙節，業據同案被告乙○○等供陳綦詳，並有照片5 張在卷可稽（見95年度偵字第70
    33號偵卷第92至94頁），依卷附法務部調查局95年12月26日
    調科壹字第09 52305244 0 號、95年12月29日調科壹字第09
    523052710 號、第00000000000 號、第00000000000 號鑑定
    書之記載（見台灣屏東地方法院檢察署95年度偵字第7033號
    偵卷第91至94頁），其係經拆封後秤得空包裝重為23.99 公
    克、28.29 公克、23.99 公克、14.18 公克），既可與毒品
    分別秤重，自屬可與毒品析離。職是，本件扣案如附表所示
    之第一級毒品海洛因球21顆，應依毒品危害防制條例第18條
    第1 項前段規定，不問屬於犯人所有與否，均併諭知沒收銷
    燬之。至於鑑驗耗用之毒品海洛因既已滅失，自無庸宣告沒
    收銷燬。至扣案包裹海洛因之保險套21只，係共犯「A 女」
    所有供被告等人犯毒品危害防制條例第4 條第1 項運輸第一
    級毒品罪所用之物，爰依毒品危害防制條例第19條第1 項規
    定宣告沒收。
據上論斷，應依刑事訴訟法第299 條第1 項前段，毒品危害防制
條例第4 條第1 項、第18條第1 項前段、第19條第1 項，懲治走
私條例第2 條第1 項、第11條，刑法第11條、第28條、第37條第
1項、第55條，判決如主文。
本案經檢察官陳俊宏到庭執行職務。
中    華    民    國    97    年    4     月    8     日
                  刑事第三庭   審判長法  官  吳永宋
                                     法  官  春生
                                     法  官  趙家光
附表：
┌──┬──────┬──────────┬─────────────┐
│編號│扣案毒品數量│ 鑑定後重量         │備        註              │
├──┼──────┼──────────┼─────────────┤
│  1 │海洛因球5顆 │驗後淨重162.11公克，│於95年11月29日凌晨0 時10分│
│    │            │純質淨重125.65公克，│許，在高雄市聯合醫院大同院│
│    │            │空包裝總重23.99 公克│區急診室內，為警自己○○之│
│    │            │                    │肛門內取出                │
├──┼──────┼──────────┼─────────────┤
│  2 │海洛因球5顆 │驗後淨重163.98公克，│於95年11月29日凌晨1 時許，│
│    │            │純質淨重119.77公克，│在高雄市聯合醫院大同院區急│
│    │            │空包裝總重14.18公克 │診室內，為警自丁○○之肛門│
│    │            │                    │內取出                    │
├──┼──────┼──────────┼─────────────┤
│  3 │海洛因球5顆 │驗後淨重164. 33 公克│於95年11月29日凌晨1 時28分│
│    │            │，純質淨重126.81公克│許，在高雄市聯合醫院大同院│
│    │            │，空包裝總重23.99 公│區急診室內，為警自乙○○之│
│    │            │克                  │肛門內取出                │
├──┼──────┼──────────┼─────────────┤
│  4 │海洛因球6顆 │驗後淨重196.35公克，│於95年11月29日凌晨3 時20分│
│    │            │純質淨重146.35公克，│許，在高雄醫學大學附設中和│
│    │            │空包裝總重28.29 公克│紀念醫院急診室內，為警自黃│
│    │            │                    │戊○○之肛門內取出        │
├──┼──────┴──────────┴─────────────┤
│合計│ 海洛因球21顆（驗後淨重686.77公克，純質淨重518.58公克，空包裝 │
│    │               總重90.45公克）                                │
└──┴───────────────────────────────┘
以上正本證明與原本無異。
宣告死刑或無期徒刑之案件，原審法院應不待上訴依職權逕送該
管上級法院審判，並通知當事人。
前項情形，視為被告已提起上訴。
中    華    民    國    97    年    4     月    8     日
                                     書記官  劉淑蓉
附錄本件判決論罪科刑法條：
毒品危害防制條例第4 條第1 項
製造、運輸、販賣第一級毒品者，處死刑或無期徒刑；處無期徒
刑者，得併科新臺幣1 千萬元以下罰金。
懲治走私條例第2 條第1 項
私運管制物品進口、出口逾公告數額者，處7 年以下有期徒刑，
得併科新臺幣3百萬元以下罰金。


司法院資訊處製作；財團法人民間司法改革基金會備份。
